臺灣高雄地方法院刑事判決　　　　　　　93年度訴字第3161號
公　訴　人　臺灣高雄地方法院檢察署檢察官
被　　　告　丙○○　男民國5.
選任辯護人　侯重信律師
上列被告因殺人未遂等案件，經檢察官提起公訴（93年度偵字第
20659號），本院判決如下：
    主  文
丙○○未經許可，寄藏手槍，累犯，處有期徒刑陸年陸月，併科
罰金新臺幣參拾萬元，罰金如易服勞役，以罰金總額與陸個月之
日數比例折算，扣案之以色列IMI廠製941FB型口徑9mm制式半自
動手槍（含彈匣壹個，槍枝管制編號0000000000號）壹支、口徑
9mm制式子彈參顆，均沒收；又損壞他人之右後車窗、左後車門
，足以生損害於他人，累犯，處有期徒刑壹年。應執行有期徒刑
柒年肆月，併科罰金新臺幣參拾萬元，罰金如易服勞役，以罰金
總額與陸個月之日數比例折算，扣案之以色列IMI製941FB型口徑
9mm制式半自動手槍（含彈匣壹個，槍枝管制編號0000000000號
）壹支、口徑9mm制式子彈參顆，均沒收。
    事  實
一、丙○○曾於民國85年間因違反肅清煙毒條例案件，經本院判
    處有期徒刑3年3月確定，並於89年4月19日縮短刑期假釋期
    滿，未經撤銷視為執行完畢。竟仍不知悔改，其明知制式手
    槍及制式子彈殺傷力強大，均屬槍砲彈藥刀械管制條例禁止
    非法持有、寄藏之違禁物，竟自90年間某日起，未經許可，
    收受其友人韓正雄（業已於91年12月10日死亡，另經檢察官
    為不起訴處分）所交付其保管具有殺傷力之以色列IMI廠製
    941FB型口徑9mm制式半自動手槍1支（含彈匣1個，槍枝管制
    編號0000000000號）及口徑9mm制式子彈8顆，並將之藏置在
    高雄縣湖內鄉○○村○○路○段212巷27號住處旁漁塭倉庫內
    ，而非法寄藏上開手槍及子彈。嗣於93年10月10日下午6時
    許，丙○○攜帶上開手槍及子彈，駕駛車牌號碼3857-GH號
    自用小客車行經高雄縣茄萣鄉○○村○○路與健康路口時，
    因與駕駛丁○○所有車牌號碼VM-7405號自用小客車之甲○○（丁○○坐於右前座）發生行車糾紛，丙○○因而心生不
    滿，迨行駛至高雄縣茄萣鄉○○村○○路與大發路口停車時
    ，因雙方均搖下車窗並發生口角爭執，丙○○竟基於恐嚇之
    犯意，從車內取出上開手槍（手槍內之彈匣裝填有上開8 顆
    子彈）坐於駕駛座上朝丁○○所有上開自用小客車之右後車
    窗射擊1次，當場將該小客車右後車窗射穿1孔，並貫穿左後
    車門而予以損壞，足以生損害於丁○○，並以此加害生命、
    身體之事恐嚇甲○○、丁○○，使甲○○、丁○○心生畏懼
    ，致生危害於安全。甲○○見狀後立即駕車加速逃離，並在
    車上以行動電話報案，經警於同日晚間7時許，在高雄縣茄
    萣鄉○○村○○路發現丙○○而從後追捕，未久即在高雄縣
    湖內鄉○○路與濱海路口將丙○○逮獲，並經丙○○帶同員
    警在高雄縣湖內鄉○○路與和平路口海埔高幹82號電線桿對
    面地名指示標誌下方草叢內，起出丙○○案發後逃逸時所丟
    棄在該處之上開手槍（含彈匣1個）及子彈7顆（該制式子彈
    彈彈頭、彈殼各1顆。
二、案經丁○○告訴暨高雄縣政府警察局湖內分局報請臺灣高雄
    地方法院檢察署檢察官偵查起訴。
    理  由
一、右揭事實，迭據被告丙○○於警詢、偵查中及本院審理時坦
    承不諱，核與證人甲○○、丁○○於偵查中及本院審理時所
    證述被告開槍射擊等情節相符，復有韓正雄之戶卡片、甲○○之報案紀錄表、扣押筆錄各1份、現場照片16幀復卷可稽
    ，並有扣案之以色列IMI廠製941FB型口徑9mm制式半自動手
    槍1支（含彈匣1個）、口徑9mm制式子彈7顆及已擊發之子彈
    彈頭、彈殼各1顆可資佐證，又扣案之手槍、子彈及彈頭、
    彈殼經送內政部警政署刑事警察局以性能檢驗法、制式子彈
    試射法、比對顯微鏡比對法鑑驗結果，送鑑制式手槍1支（
    槍枝管制編號0000000000號），認係以色列IMI廠製941FB型
    口徑9mm制式半自動手槍，機械性能良好，可擊發同口徑制
    式子彈，認具殺傷力；送鑑子彈7顆（試射4顆），認均係口
    徑9mm制式子彈，認均具殺傷力；送鑑彈殼1顆，認係已擊發
    之口徑9mm制式彈殼，經與上開槍枝試射之彈殼比對結果，
    其彈底特徵紋痕相吻合，認係由該槍枝所擊發；送鑑彈頭1
    顆，認係已擊發嚴重變形之口徑9mm銅包衣制式彈頭，此有
    該局93年11月18日刑鑑字第0930207972號槍彈鑑定書1紙在
    卷可憑，被告自白核與事實相符，應堪採信。本件事證明確
    ，被告犯行洵堪認定。
二、核被告丙○○未經許可，寄藏上開制式手槍及子彈之所為，
    係犯槍砲彈藥刀械管制條例第7條第4項之未經許可寄藏手槍
    罪及同條例第12條第4項之未經許可寄藏子彈罪。被告以1寄
    藏行為，同時寄藏手槍及子彈，觸犯構成要件不同之罪名，
    為想像競合犯，應依刑法第55條規定從1重之未經許可寄藏
    手槍罪論處。另被告開槍恐嚇甲○○及丁○○，並損壞丁○○所有自用小客車之所為，係犯刑法第305條之恐嚇罪及同
    法第354條之毀損罪。其以1恐嚇行為同時恐嚇甲○○、丁○○2人之生命、身體安全，係1行為侵犯數種同質法益而觸犯
    數相同罪名，為想像競合犯，應依刑法第55條規定從1重之
    恐嚇罪論處。又被告1持槍射擊之行為觸犯恐嚇罪及毀損罪
    名，為想像競合犯，應依刑法第55條規定從1重之毀損罪論
    處。另被告持槍朝丁○○所有右後車窗射擊所犯恐嚇犯行部
    分，公訴意旨係認被告確朝甲○○所駕駛之自用小客車右側
    方向開槍，且當場擊中右後車窗並貫穿左後車門，而當時甲○○車內有乘客丁○○坐於右前座，衡諸經驗法則及論理法
    則，如朝右車廂方向開槍射擊，應可預見會擊中丁○○之可
    能性甚高，若被告僅出於恐嚇之意思，尚無須朝當時車內坐
    有乘客之方向射擊，且於第1發子彈擊中車廂後，第2發子彈
    仍在上膛中，被告又續對已駕車逃離之被害人窮追不捨，顯
    見被告非僅單純恐嚇之意，其於開槍之時應已有置被害人等
    於死地之不確定故意，因而認被告應構成刑法第271條第2項
    、第1項之殺人未遂罪嫌。惟按行為人對於構成犯罪之事實
    ，預見其發生而其發生並不違背其本意者，以故意論，刑法
    第13條第2項定有明文，亦即學說所通稱之間接故意。然以
    殺人罪之間接故意而論，行為人須「預見死亡結果之發生」
    ，且「若發生死亡結果亦不違背行為人之本意」，方足認行
    為人具殺人之間接故意。本件被告確係持槍朝甲○○所駕駛
    之右後車窗射擊等情，業據證人丁○○、甲○○於偵查中證
    述綦詳（見偵查卷第23頁、第24頁），且為被告所不否認，
    而觀諸甲○○所駕駛上開自用小客車遭槍擊之照片所示（見
    偵查卷第44頁、第45頁），被告所射擊之子彈係從右後車窗
    右下角射入，再從左後車門門把下方處貫穿而出，再參以證
    人甲○○於本院審理時證稱：丙○○從伊右前方擋住車子，
    擋住車子後就拿槍出來用右手朝左後方開槍，當時2輛車都
    是靜止的狀態，與丙○○的距離差不多2公尺等語（見本院
    卷第125頁），顯見被告開槍時係刻意未將槍瞄準在車內之
    甲○○及丁○○。故被告不僅無甲○○及丁○○發生死亡結
    果之預見，更無意致甲○○及丁○○於死，甚至此開槍行為
    亦非著手殺人之行為，應至為明顯，否則，依當時被告所駕
    駛之自用小客車與甲○○所駕駛自用小客車之距離，及當時
    2 車均係靜止且車窗搖下之狀態下，被告儘可以將槍枝直接
    朝丁○○及甲○○射擊，何須將槍枝向左後方朝右後車窗射
    擊且僅射擊1發。又公訴意旨雖認被告開槍後仍驅車繼續追
    逐甲○○所駕駛之自用小客車，並尾隨至甲○○所住之大樓
    ，然縱使被告確有上開追逐之行為，亦難據此即認定被告有
    殺人之故意存在。是公訴意旨容有誤會，惟起訴之基本社會
    事實相同，本院自得併予審理，並予變更起訴法條。被告所
    犯上開未經許可寄藏手槍及毀損2罪之間，犯意各別，行為
    互殊，應予分論併罰。再被告曾於85年間因違反肅清煙毒條
    例案件，經本院判處有期徒刑3年3月確定，並於89年4月19
    日縮短刑期假釋期滿，未經撤銷視為執行完畢，有臺灣高雄
    地方法院檢察署刑案資料查註紀錄表及臺灣高等法院被告全
    國前案紀錄表各1份在卷可憑，其受有期徒刑執行完畢，於5
    年以內再犯有期徒刑以上之未經許可寄藏手槍及毀損罪，為
    累犯，均應依刑法第47條之規定，加重其刑。爰審酌被告未
    經許可寄藏殺傷力強大之制式手槍、子彈，其行為足對社會
    治安構成嚴重危害，及其持槍恐嚇被害人並毀損被害人自用
    小客車之行為，對於被害人所生之危害甚鉅，惟念其犯後坦
    承犯行，尚知悔悟，態度良好等一切情狀，分別量處如主文
    所示之刑，並定其應執行之刑，及就所宣告之罰金部分如易
    服勞役，以罰金總額與6個月之日數比率折算，以資懲儆。
    至於辯護人主張併科罰金之目的在懲罰貪婪之犯罪人，藉罰
    金之併科使犯罪人受財產上損害之痛苦，以達懲儆之效果，
    是若犯罪人並無因犯罪獲得利益，依前開立法精神，原無併
    科罰金之餘地，本件槍彈部分，雖各該條項均有併科罰金之
    規定，但槍砲彈藥刀械管制條例第7條第4項及第12條第4項
    之規定，並非僅有寄藏或持有槍彈，尚包括意圖販賣而陳列
    ，是若犯罪行為屬於意圖販賣而陳列者，對於犯罪人併科罰
    金，固無不合，若犯罪行為僅止於單純寄藏，因非屬貪婪之
    犯罪，若予併科罰金，顯與立法精神相悖，且與罰當其罪之
    原則不合等語。然按86年11月24日修正公布之槍砲彈藥刀械
    管制條例增訂罰金刑之立法理由係為有效摧毀犯罪人之經濟
    基礎，免予再犯之機，而就各罪增（修）訂罰金刑，並非考
    量犯罪人是否因犯罪而獲得利益，是辯護人上開主張尚有誤
    會，且是否併科罰金乃立法問題，亦非本院所能審究，附此
    敘明。扣案之以色列IMI廠製941FB型口徑9mm制式半自動手
    槍1 枝（含彈匣1個，槍枝管制編號0000000000號）及口徑
    9m m 制式子彈3顆，均為違禁物，應依刑法第38條第1項第1
    款宣告沒收。又案發時所射擊之子彈1顆及鑑驗時試射之子
    彈4顆，均業已擊發而無殺傷力，性質上已非違禁物，爰均
    不另為沒收之諭知，併此敘明。
據上論斷，應依刑事訴訟法第299條第1項前段、第300條，槍砲
彈藥刀械管制條例第7條第4項、第12條第4項，刑法第11條前段
、第354條、第305條、第47條、第55條、第51條第5款、第42條
第3項、第38條第1項第1款，罰金罰鍰提高標準條例第1條前段、
第2條，現行法規所定貨幣單位折算新台幣條例第2條，判決如主
文。
本案經檢察官乙○○到庭執行職務。
中　　華　　民　　國　　94　　年　　3 　　月　　29　　日
                  刑事第三庭    審判長法  官    黃建榮
                                      法  官    陳威龍
                                      法  官    陳玉聰
以上正本證明與原本無異。
如不服本判決，應於判決送達後10日內，向本院提出上訴狀。
                                      書記官    鄭淑臻
中　　華　　民　　國　　94　　年　　3 　　月　　29　　日
附錄本判決論罪科刑法條全文：
槍砲彈藥刀械管制條例第7條第4項
未經許可，持有、寄藏或意圖販賣而陳列第1項所列槍砲、彈藥
者，處5年以上有期徒刑，併科新台幣1千萬元以下罰金。
槍砲彈藥刀械管制條例第12條第4項
未經許可，持有、寄藏或意圖販賣而陳列子彈者，處5年以下有
期徒刑，併科新台幣3百萬元以下罰金。
刑法第354條
毀棄、損壞前2條以外之他人之物或致令不堪用，足以生損害於
公眾或他人者，處2年以下有期徒刑、拘役或5百元以下罰金。
